臺灣高等法院刑事裁定
110年度抗字第269號
抗  告  人  
即  被  告  林初九



選任辯護人  游孟輝律師
            宋明樹律師
            朱敬文律師
            
上列抗告人因傷害致死等案件，不服臺灣臺北地方法院中華民國
110年1月29日延長羈押裁定（109年度訴字第1058號），提起抗
告，本院裁定如下：
    主  文
抗告駁回。 
    理  由
一、原裁定意旨略以：抗告人即被告林初九因涉犯傷害致死等罪
    ，經原審法院依刑事訴訟法第101條第1項第2款、第3款之規
    定，於民國109年11月4日起羈押。羈押期限將屆前之110年1
    月26日經原審法院訊問後，認其所涉犯者，乃最輕本刑5年
    以上有期徒刑之重罪，有相當理由足認被告有逃亡及勾串共
    犯、證人之虞，以及有事實足認被告有勾串共犯、證人之虞
    ，認被告之刑事訴訟法第101條第1項第2款、第3款之羈押原
    因依然存在。又衡酌國家刑事司法權之有效行使、社會秩序
    及公共利益、被告人身自由之限制等情，認其他侵害較小之
    替代手段，均不足以確保本案日後審判、執行之順利進行，
    無從以具保、限制住居等手段代替之，而有羈押之必要，復
    查無何刑事訴訟法第114條各款所定之情形，爰自110年2月4
    日起延長羈押2月，並禁止接見、通信等語。
二、抗告意旨略以：
㈠、原裁定有下列諸多違誤，要難維持，應予撤銷：
  ⒈被告自到案後，歷經警詢、偵查，直至起訴後訊問程序，始
    終坦承於案發當日有持塑膠條打被害人之手、腳，但當時從
    未拿過鋁棒，更沒有用鋁棒攻擊死者。是被告僅涉及傷害犯
    行，且被告對於被害人死亡之結果欠缺預見可能性，涉案情
    節相對輕微單純，惟原裁定竟將被告三人所涉犯為最輕本刑
    5年以上之重罪且犯罪嫌疑重大列為准予延長羈押之理由，
    概念上似有將刑事訴訟法第101條第1項所定「犯罪嫌疑重大
    」與「案情重大」二者混淆，而有違反法院辦理刑事訴訟案
    件應行注意事項第24項之情，難認妥適。
　⒉被告與同案被告曾冠傑於案發當晚待到凌晨5點多就開車出發
    回台中，之後又自行北返投案，在後續偵辦過程中，對於案
    發經過始終坦承以告，雖然被告於案發當時因酒醉導致記憶
    模糊，對於細節之陳述或有疏漏，但絕無隱匿或包庇他人之
    情，再者，與本案相關之鋁棒、塑膠條等物證均已扣案，且
    證人曾冠傑、吳家維及馬仕軒等人均已證稱當日持鋁棒攻擊
    死者之人是同案被告劉信維，該等證人既經檢察官訊問，使
    案情陷於晦暗不明之風險已然降低。
㈡、原裁定以有勾串證人及逃亡之虞，而將被告予以裁定羈押並
    禁止接見通信，惟查：
　⒈由抗證1所示遙山宮一樓監視器畫面截圖，同案被告劉信維確
    實攜帶鋁棒一支上去二樓，加上臺北市政府警察局109年7月
    27日北市警鑑字第00000000000-0號鑑定書載明：「扣案之
    編號1-1鋁棒握把處檢出DNA-STR主要混合型別，不排除惟被
    告陳維毅、劉信維DNA混合之結果」是以，被告於本案中從
    未使用過該扣案鋁棒。
　⒉由抗證2即被告、同案被告曾冠傑二人於109年7月24日上午約
    5時20分欲從遙山宮返回台中當時，同案被告劉信維尚曾下
    樓送行，三人並曾於遙山宮一樓短暫交談，而同案被告劉信
    維並曾代開車門送林初九上車，三人當時肢體甚為從容，並
    無慌張或急促離開之模樣，足見被告當時主觀認知上，被害
    人廖冠誠並無異狀，或是被告對被害人廖冠誠當時狀態為何
    ，並不知情，加上被告僅有以熱熔膠條打被害人廖冠誠的手
    跟腳部，從而，能否令被告負本案加重結果犯罪名，實非無
    疑。
㈢、尤有甚者，被告於案發當天係已經開車返回台中途中，接到
    電話後自行返回遙山宮，此等事實，適足證明被告要無逃亡
    之虞。
㈣、更有甚者，法務部法醫研究所（109）醫鑑字0000000000號解
    剖鑑定書載明被害人廖冠誠之血液檢出安非他命中毒濃度高
    達0.739ug/ml，此等濃度數值，已足以致命，而此項事實更
    非被告所能知悉。
㈤、被告因負有獨自撫養母親及就讀小學之女兒，惟因本案而羈
    押至今，其母親及女兒已陷入困頓，加上其母親日前因白內
    障開刀左右眼睛，亟需被告得以交保返家照料，爰請求准予
    被告交保候傳，被告於交保期間必定遵期到庭，或每日至駐
    所轄區派出所報到，並願提供擔保金云云。
三、按：
㈠、被告經法官訊問後，認為犯罪嫌疑重大，而有事實足認為有
    湮滅、偽造、變造證據或勾串共犯或證人之虞者；或所犯為
    死刑、無期徒刑或最輕本刑為五年以上有期徒刑之罪，有相
    當理由認為有逃亡、湮滅、偽造、變造證據或勾串共犯或證
    人之虞者，非予羈押，顯難進行追訴、審判或執行者，得羈
    押之，刑事訴訟法第101條第1項第2款、第3款定有明文。
㈡、羈押被告，偵查中不得逾2月，審判中不得逾3月。但有繼續
    羈押之必要者，得於期間未滿前，經法院依刑事訴訟法第10
    1條之規定訊問被告後，以裁定延長之，刑事訴訟法第108條
    第1項亦定有明文。
㈢、羈押（含延長羈押，下同）本質上係為使刑事訴訟程序得以
    順利進行、保全證據或擔保嗣後刑之執行，而對被告所為剝
    奪其人身自由之強制處分，並非認定被告有無犯罪之實體審
    判程序，故法院係依刑事訴訟法第101條第1項、第108條第1
    項等規定，審查被告犯罪嫌疑是否重大、法定事由存否及有
    無非予羈押，顯難進行追訴、審判或執行之必要，即羈押要
    件之審查，無須經嚴格證明，被告是否成立犯罪，屬本案實
    體應予判斷問題，與法院是否羈押被告並無必然關係，而所
    謂「犯罪嫌疑重大」，係指被告就涉犯之罪嫌疑重大而言，
    與罪名是否重大無關，即應審查「犯罪嫌疑」而非「罪名」
    ，亦即指具體事由存在，足使人相信被告具備被指涉犯罪之
    初始犯罪嫌疑即為已足，與認定犯罪事實須達毫無合理懷疑
    之確信程度，尚屬有間，至被告經法官訊問後，有無依刑事
    訴訟法第101條規定予以羈押之必要及應否依同法第108條規
    定延長羈押，核屬事實認定範圍，事實審法院除刑事訴訟法
    第114條所列各款情形不得駁回外，依法有裁量認定之職權
    ，是事實審法院就具體個案，審酌犯罪性質、犯罪情節、訴
    訟進行程度、卷證資料及其他一切情事後，裁定羈押或延長
    羈押，其手段與目的間之衡量，並無違反通常生活經驗法則
    、論理法則及未明顯牴觸比例原則者，即無違法或不當可言
    （最高法院46年台抗字第6號判例意旨參照）。
四、經查：
㈠、原審於訊問被告後，以被告涉犯刑法第277條第2項傷害致死
    罪、第302條第1項之剝奪行動自由罪，依卷內檢察官起訴書
    所載之相關證人證述及非供述證據，足認被告犯罪嫌疑重大
    。被告雖坦承有毆打被害人廖冠誠，然被告與同案被告陳維
    毅所為供述，就犯罪過程、毆打被害人方式、何人出手 攻
    擊被害人、同案被告陳維毅是否在場或提供武器等節，互相
    矛盾，且被告歷次供述有前後不一之情形，再被告所犯傷害
    致死犯行，為最輕本刑5年以上有期徒刑之罪，有相當理由
    認有有勾串證人及逃亡之虞，而有刑事訴訟法第101條第1項
    第2 款、第3款之羈押原因，並有羈押必要，於109年11月4
    日裁定羈押並禁止接見通信在案，有原審訊問筆錄、臺灣臺
    北地方法院押票（含附件）、臺灣臺北地方法院送達證書附
    卷可稽。原審於上開羈押期間屆滿前之110年1月26日訊問被
    告，參酌相關卷證後，認被告犯罪嫌疑依然重大，被告雖坦
    承有毆打被害人，然否認剝奪行動自由及傷害致死犯行，就
    犯罪參與程度及實際參與過程、同案被告陳維毅是否在場等
    犯罪重要情節，與證人吳家維、馬仕軒之證述並不相符，參
    以被告所涉犯者，乃最輕本刑5年以上有期徒刑之重罪，將
    來面臨之刑期非短，趨吉避凶、脫免刑責、不甘受罰乃基本
    人性，極有可能因此逃避刑責，而有相當理由足認被告有逃
    亡及勾串共犯、證人之虞。又依被告與其餘同案被告俱否認
    傷害致死及剝奪行動自由犯行，其等間就本案利害關係共同
    ，且相關證人亟待訊問以釐清案情之供述狀況，以及本案審
    理進度等情，綜合考量國家刑事司法權之有效行使、社會秩
    序及公共利益、被告人身自由之限制等情，認其他侵害較小
    之替代手段，均不足以確保本案日後審判、執行之順利進行
    ，無從以具保、限制住居等手段代替之，認有繼續羈押並禁
    止接見、通信之必要，裁定被告羈押期間自110年2月4日起
    延長羈押2月並禁止接見、通信，核屬有據。
㈡、抗告意旨雖稱被告僅有傷害犯行，否認有剝奪行動自由及傷
    害致死犯行，惟查被告就犯罪參與程度及實際參與過程、在
    場共犯等犯罪重要情節，與證人吳家維、馬仕軒於警詢、偵
    查中之證述並不相符，且相關證人均尚未進行交互詰問，原
    審亦已排定於110年3月16日、同年4月27日、同年5月4日分
    別詰問相關證人及以證人身分詰問同案被告，是本案尚有諸
    多證人待進行交互詰問，抗告意旨前揭所指，仍無足否定全
    案確有證人尚待調查釐清之事，是原審依被告供述內容及全
    案事證，仍認有勾串共犯或證人之虞，有繼續羈押及繼續禁
    止接見、通信之必要，核屬有據。
㈢、至抗告意旨雖主張被告要獨自撫養母親及就讀小學之女兒，
    且被告之母親日前因白內障開刀左右眼睛，亟需被告交保返
    家照料等節，然此核與判斷被告是否具備羈押之原因及必要
    性無涉，被告執此抗告請求撤銷原裁定，並非可採。　
㈣、綜上所述，原審於羈押期間屆滿前，訊問被告，復核閱現存
    卷證資料後，認被告前述羈押原因依然存在，並考量為確保
    將來審理程序得順利進行，認有繼續羈押必要，而裁定延長
    羈押並禁止接見、通信，並無不合。被告執前詞提起抗告，
    指摘原裁定不當，為無理由，應予駁回。　　　　　
據上論斷，應依刑事訴訟法第412條，裁定如主文。
中　　華　　民　　國　　110 　年　　2 　　月　　18　　日
     　　　　　　 刑事第十六庭  審判長法　官  葉騰瑞
                                      法　官  莊明彰
                                      法　官  廖紋妤
以上正本證明與原本無異。
不得再抗告。
                                      書記官  江珮菱
中　　華　　民　　國　　110 　年　　2 　　月　　19　　日